【裁判字號】    98,上訴,322
【裁判日期】    980326
【裁判案由】    偽造有價證券
【裁判全文】
臺灣高等法院刑事判決                 98年度上訴字第322號
上  訴  人
即  被  告  甲○○
                    押）
指定辯護人  本院公設辯護人陳德仁
上列上訴人因偽造有價證券案件，不服臺灣板橋地方法院97年度
訴字第2699號中華民國97年11月28日第一審判決（起訴案號：臺
灣板橋地方法院檢察署97年度偵字第17088號），提起上訴，本
院判決如下：
    主  文
上訴駁回。
    事  實
一、甲○○前於民國92年間，因妨害自由等案件，經臺灣高等法
    院判處有期徒刑6月、3月，並定其應執行有期徒刑8月確定
    ，於93年12月3日以易科罰金執行完畢。竟仍不知悛悔，明
    知乙○○○並未授權其簽發面額新台幣（下同）46萬元之本
    票，竟基於供行使用之意圖，於95年12月21日，在台北縣中
    和市○○路○段426號俞慶樂（已於97年1月29日死亡）住處
    ，在以其本人名義簽發之發票日95年12月21日、票號WG0000
    000號、面額46萬元之本票發票人欄上，偽造乙○○○簽名
    一枚，並記載乙○○○身分證字號「Ｚ000000000」，而偽造
    乙○○○為上開本票之共同發票人，並交予俞慶樂而行使之
    。嗣因俞慶樂於96年9月間持上開本票向臺灣臺北地方法院
    聲請本票裁定，經該院於96年11月20日以96年度票字第
    66270號作成民事裁定，並送達乙○○○收受，乙○○○始
    悉上情。
二、案經乙○○○訴由臺灣臺北地方法院檢察署呈請臺灣高等法
    院檢察署核令移轉臺灣板橋地方法院檢察署檢察官偵查起訴
    。
    理  由
一、前揭上訴人即被告甲○○未經乙○○○同意，即擅自在本件
    票據發票人欄簽署乙○○○名義之事實，業據被告於原審審
    理及本院審理時坦承不諱（見原審卷第60頁、本院卷第44頁
    反面），核與證人即告訴人乙○○○於本院審理時指訴之情
    節相符（見本院卷第42頁至第43頁），並有上開本票影本一
    紙附卷可稽（見他字第1723號卷第4頁），足徵被告前開自
    白核與事實相符，應堪採信。又上開本票上乙○○○之簽名
    係被告所偽造，既已如前述，被告即應負偽造有價證券之罪
    責，故本院認已無鑑定該指印是否為被告所捺之必要，附此
    敘明。又被告係將乙○○○之名簽在上開本票之發票人欄，
    有上開本票影本可參，且該本票係被告所簽發，其本人亦在
    該發票人欄處簽自己姓名，亦有上開本票影本足憑，自不可
    能不知該欄位係發票人欄，是被告於本院審理時辯稱伊是要
    簽乙○○○名字為背書人云云，要無可採。至被告雖另於本
    院審理時辯稱伊係依俞慶樂之指示才在上開本票上偽造乙○
    ○○簽名云云，然被告簽發上開本票交予俞慶樂是為了給俞
    慶樂保障一節，已據被告於原審審理時陳明在卷（見原審卷
    第60頁），而被告偽造乙○○○簽名以之為共同發票人，無
    非要加強上開本票之信用，然該乙○○○之簽名既係被告未
    經乙○○○同意所為，依法持票人尚無從憑向乙○○○追索
    ，故苟俞慶樂要被告找會首共同簽名以為擔保，亦不可能指
    示被告未經乙○○○同意，擅自偽造乙○○○簽名為共同發
    票人，嗣後再憑以向乙○○○追索之理；且俞慶樂業已亡故
    ，並無積極證據足資證明俞慶樂知悉被告係未經乙○○○同
    意而擅自偽造乙○○○名義簽發上開本票；況上開本票既係
    被告未經乙○○○同意而偽造乙○○○簽名，即已構成偽造
    有價證券罪責，不因其偽造過程為何以及被告事後是否找俞
    慶樂撤回本票裁定之聲請而有異，故被告辯稱伊只是依俞慶
    樂指示在上開本票上偽造乙○○○簽名，伊事後亦力圖補救
    ，應不構成偽造有價證券罪云云，自不足取。是本件事證明
    確，被告犯行洵堪認定。
二、核被告所為，係犯刑法第201條第1項之偽造本票罪。被告行
    使上開偽造本票之低度行為，為其偽造上開本票之高度行為
    所吸收，不另論擬。又被告前於92年間，因妨害自由等案件
    ，經臺灣高等法院判處有期徒刑6月、3月，並定其應執行有
    期徒刑8月確定，於93年12月3日以易科罰金執行完畢，此有
    本被告前案紀錄表1件附卷可佐，其於5年內故意再犯有期徒
    刑以上之本罪，為累犯，應依刑法第47條第1項之規定，加
    重其刑。惟被告於上開時地之所以在上開本票之發票人欄內
    偽造「乙○○○」為發票人，係因其當時標取以俞慶樂名義
    所參加之互助會，俞慶樂為要求被告擔保其所標取之會款（
    按因係以俞慶樂名義參加者），被告才會在上開本票之發票
    人欄內加載「乙○○○」，亦不知俞慶樂後來會持上開本票
    向法院聲請本票裁定等情，核其動機以觀，惡性尚非重大，
    且被告事後亦已協調俞慶樂撤回對乙○○○上開本票裁定之
    聲請，此有臺灣臺北地方法院上開96年度票字第66270號案
    卷內所附俞慶樂96年12月17日聲請狀可稽，被告上開犯罪情
    狀顯可憫恕，且對被告科以本罪最輕刑度，亦仍嫌過重，爰
    依刑法第59條之規定，減輕其刑，並依法先加後減之。
三、原審以被告所為事證明確，犯行堪予認定，適用刑法201條
    第1項、第47條第1項、第59條、第71條第1項、第205條，刑
    法施行法第1條之1第1項、第2項前段之規定，併審酌被告本
    件犯罪之動機、目的、手段，對告訴人乙○○○所造成之危
    害及被告犯罪後之態度等一切情狀，量處被告有期徒刑1年
    10月，而上開本票之發票人欄內被告所偽造之「乙○○○」
    、「Ｚ000000000」部分，既係被告所偽造，應依刑法第205
    條之規定，宣告沒收。被告雖在本院陳稱本件本票已撕毀云
    云，惟查無佐證以實其說，原判決依法諭知沒收，亦不能認
    有何違誤。經核其認事用法及量刑均無不當，被告上訴意旨
    ，以其簽發上開本票係因俞慶樂指定背書要簽乙○○○名字
    ，其在乙○○○同意下才在上開本票簽乙○○○名字，但並
    未捺指印或蓋章，此請鑑定該本票上指印即明。況被告不知
    俞慶樂將上開本票持向臺灣臺北地方法院聲請本票裁定，經
    乙○○○告知後，被告即與俞慶樂協調，俞慶樂嗣後亦於96
    年12月17日撤回該本票裁定之聲請，在俞慶樂撤回上開本票
    裁定後，被告即陪同乙○○○前往臺灣臺北地方法院拿取撤
    回裁定之公文，並未造成乙○○○之損失，乙○○○是為了
    懲處俞慶樂才提起本件告訴云云為由，指摘原審判決不當。
    然被告上訴理由中所指偽造有價證券後協調俞慶樂撤回本票
    裁定等情，均係犯罪後之事實，且原判決亦已斟酌該等情事
    ，依刑法第59條規定，予以酌減其刑。至其他上訴理由，均
    經本院於前開理由予以指駁說明，是被告之上訴並無理由，
    應予駁回。
據上論斷，應依刑事訴訟法第368條，判決如主文。
本案經檢察官王清杰到庭執行職務。
中    華    民    國    98    年    3     月    26    日
                  刑事第二十二庭審判長法  官  何菁莪
                                      法  官  江振義
                                      法  官  李麗珠
以上正本證明與原本無異。
如不服本判決，應於收受送達後10日內向本院提出上訴書狀，其
未敘述上訴之理由者並得於提起上訴後10日內向本院補提理由書
（均須按他造當事人之人數附繕本）「切勿逕送上級法院」。
                                      書記官  陳禹任
中    華    民    國    98    年    3     月    30    日
附錄：本案論罪科刑法條全文
刑法第201條
意圖供行使之用，而偽造、變造公債票、公司股票或其他有價證
券者，處3年以上10年以下有期徒刑，得併科3千元以下罰金。
行使偽造、變造之公債票、公司股票或其他有價證券，或意圖供
行使之用，而收集或交付於人者，處1年以上7年以下有期徒刑，
得併科3千元以下罰金。


司法院資訊處製作；財團法人民間司法改革基金會備份。
